【裁判字號】    99,交聲,72
【裁判日期】    990222
【裁判案由】    聲明異議
【裁判全文】
臺灣高雄地方法院交通事件裁定          99年度交聲字第72號
原處分機關  高雄市政府交通局
異  議  人
即受處分人  乙○○
上列受處分人對於高雄市政府交通局於民國98年12月24日所為之
處分（原處分案號：高市交裁字第裁32-BC0000000、32-BB00000
00號），聲明異議，本院裁定如下：
    主  文
異議均駁回。
    理  由
一、聲明異議意旨略以：異議人即受處分人乙○○固先後於民國
    98年11月10日18時10分許、同月26日17時49分許，騎乘車牌
    號碼237-BAW 號重型機車（下稱前開機車）行經高雄市○○
    ○○○路口（下稱前開路口），且依序遭舉發有騎車行經有
    燈光號誌管制之交岔路口闖紅燈、不遵守交通標線指示之違
    規行為，致原處分機關分別據此裁處異議人新臺幣（下同）
    1,800 元之罰鍰並記違規點數3 點，及900 元之罰鍰。惟前
    開路口之紅綠燈設置過高，參以黃昏時點視線不良，卻無員
    警在此執勤，復無「等一下，省1,800 元」等提醒標示，用
    路人原即易在不注意間，誤於行向燈號紅燈之際闖越停止線
    ；況異議人該2 次均係在行向燈號顯示綠燈時即已越過停止
    線，卻因車速較慢，致行向燈號在異議人全然通過前開路口
    前即告轉變，而異議人見狀不論係猶然前行通過路口（即98
    年11月10日之情形），抑或是立即暫停車輛等候（即98年11
    月26日之情形），均遭受裁處，實令異議人深感左右為難。
    前開路口之燈號設置情況既猶如陷阱，請體諒異議人工作不
    穩定，且有幼兒待扶養而無力償付高額罰鍰等情，撤銷前開
    2 次裁處云云。
二、查異議人騎乘前開機車先後於98年11月10日18時10分許、同
    月26日17時49分許，行經前開路口之際，依序遭舉發有騎車
    行經有燈光號誌管制之交岔路口闖紅燈、不遵守交通標線指
    示之違規行為，致原處分機關分別據此裁處異議人1,800 元
    之罰鍰並記違規點數3 點，及900 元之罰鍰等情，為異議人
    所是認，並有卷附高雄市政府警察局BC0000000 、BB000000
    0 號舉發違反道路交通管理事件通知單、高雄市政府交通局
    98年12月24日高市交裁字第裁32-BC0000000、32-BB0000000
    號違反道路交通管理事件裁決書等件在卷可按（本院99年度
    交聲字第72號卷，下稱第72號卷，第5 、10、14頁；本院99
    年度交聲字第73號卷，下稱第73號卷，第3 頁），均堪以認
    明。惟各該次裁處有無錯誤？經查：
  (一)就異議人之98年11月10日18時10分許之違規行為方面（即本
    院以第73號卷受理之聲明異議案件部分）
    1.按汽車（含機器腳踏車，下同）駕駛人，行經有燈光號誌
      管制之交岔路口闖紅燈者，處1,800 元以上5,400 元以下
      罰鍰，並記違規點數3 點，道路交通管理處罰條例第53條
      第1 項、第63條第1 項第3 款分別定有明文。
    2.卷附當日第1 張逕行舉發照片（編號233 號，第73號卷第
      21-22 頁）乃顯示：前開機車係於行向燈號顯示紅燈後第
      3.4 秒，方通過停止線並啟動取締違規照相機，而異議人
      行向近端之燈號乃設置在停止線左前方位置，另該行向遠
      端燈號亦設於一般之通常位置，且因四周天色已黑，而俱
      明確顯示紅燈，並無何燈號設置不佳或辨識困難之情。至
      卷附當日第2 張逕行舉發照片則顯示：前開機車於紅燈亮
      起第4.4 秒時，猶仍以時速21公里之速度，駛入垂直行向
      之行人穿越道；而斯時異議人行向近、遠端之燈號，亦均
      明確顯示為紅燈。從而由前開逕行舉發照片內容加以研判
      ，原足認異議人乃係在行向紅燈號誌亮起後，執意越過停
      止線繼續前行，並已駛入垂直行向之行人穿越道，而有影
      響該行向用路人安全之虞。再者，證人甲○○也到庭證稱
      ：我從事逕行舉發照片之判讀工作已有年餘之久，依據歷
      來累積之經驗，如果駕駛人在紅燈亮起前即越過停止線，
      並不會啟動取締違規照相機，取締違規照相機實際上係在
      紅燈亮起約1.6 秒後，才會處於待命拍攝之狀態，而卷附
      98年11月10日逕行舉發照片第1 張，明確顯示前開機車係
      在紅燈亮起超過3 秒後才越過停止線，第2 張則顯示前開
      機車越過停止線後猶仍繼續前行駛入垂直行向之行人穿越
      道，因前開機車駛入垂直行向行人穿越道之行為已足影響
      該行向之人車通行安全，所以認定為闖紅燈等語綦詳（第
      72號卷第22頁，第73號卷第17頁），則異議人騎乘前開機
      車而於98年11月10日18時10分許行經前開路口之際，確有
      闖紅燈之違規行為無訛，異議人辯稱自己係在行向燈號顯
      示綠燈之際即越過停止線，另空言指摘前開路口號誌設置
      不當、燈號辨識困難，均非事實，無足採信。
  (二)就異議人之98年11月26日17時49分許之違規行為方面（即本
    院以第72號卷受理之聲明異議案件部分）
    1.按汽車駕駛人，駕駛汽車不遵守道路交通標誌、標線、號
      誌之指示而無其他處罰之規定者，處900 元以上1,800 元
      以下罰鍰，道路交通管理處罰條例第60條第2 項第3 款亦
      規定甚明。
    2.前開路口並無號誌設置不當、燈號辨識困難等情事，已如
      前述。復由卷附當日第1 、2 張逕行舉發照片（編號350
      號，第72號卷第26-27 頁）分別顯示：前開機車係於行向
      燈號顯示紅燈後第2.9 秒，方通過停止線並啟動取締違規
      照相機，然迄至取締違規照相機於紅燈亮起第3.9 秒拍攝
      第2 張照片之際，前開機車猶未駛入垂直行向行人穿越道
      或車道之位置，且車速甚慢各情；再佐諸證人甲○○另證
      稱：因前開機車越過停止線後車速甚慢，且並未繼續前行
      駛入垂直行向之行人穿越道或車道，所以僅認定為越線停
      車（停車時車頭部位逾越停止線）之違規等語（第72號卷
      第22頁），是以異議人騎乘前開機車而於98年11月26日17
      時49分許行經前開路口之際，顯具越線停車而不遵守交通
      標線指示之違規，至為灼然，異議人此部分所辯，亦非實
      在。
  (三)至前開路口是否確有派遣員警在上、下班時段執行交通指揮
    勤務，甚或另行增設禁止闖越紅燈標誌等必要，主管機關本
    得於考量人車流量、警力配置等一切情況後，自為妥適之裁
    量，斷不容異議人恣意指為不當，進而希冀執此脫免自己之
    交通違規罰責，均併指明之。
三、綜上所述，異議人先後於98年11月10日18時10分許、同月26
    日17時49分許，騎乘前開機車行經前開路口之際，確分別有
    騎車行經有燈光號誌管制之交岔路口闖紅燈、不遵守交通標
    線指示之違規行為，是以原處分機關依據道路交通管理處罰
    條例第53條第1 項、第63條第1 項第3 款規定，就異議人闖
    紅燈之行為，裁罰1,800 元並記違規點數3 點，及依據道路
    交通管理處罰條例第60條第2 項第3 款規定，就異議人未按
    交通標線指示之違規，裁處900 元之罰鍰，核俱無違誤，本
    件異議人之異議並無理由，應均予駁回。
四、據上論斷，應依道路交通案件處理辦法第19條，裁定如主文
    。
中    華    民    國    99    年    2     月    22    日
                  交通法庭    法  官  莊珮吟
以上正本證明與原本無異。
如不服本裁定應於送達後5日內向本院提出抗告狀。
中    華    民    國    99    年    2     月    22    日
                              書記官  鍾淑美

司法院資訊處製作；財團法人民間司法改革基金會備份。
